【裁判字號】    94,訴,107
【裁判日期】    950123
【裁判案由】    台灣地區與大陸地區人民關係條例等
【裁判全文】
臺灣臺北地方法院刑事判決               94年度訴字第107號
公  訴  人  臺灣臺北地方法院檢察署檢察官
被      告  戊○○即陳妹云）.
                    現羈押於台灣台北看守所
上列被告因違反臺灣地區與大陸地區人民關係條例案件，經檢察
官提起公訴（九十三年度偵字第八八五二號），被告於準備程序
中就被訴事實為有罪之陳述，經告以簡式審判之要旨，並聽取當
事人之意見後，經本院合議庭裁定由受命法官獨任進行簡式審判
程序審理，判決如下：
    主  文
戊○○共同行使明知為不實之事項，而使公務員登載於職務上所
掌之公文書，足以生損害於公眾，處有期徒刑伍月，如易科罰金
，以參佰元折算壹日。
    事  實
一、戊○○即陳妹云係大陸地區人民，為遂行來台打工賺錢目的
    ，竟以人民幣二萬餘元之代價透過林華云、丁○○（以上二
    人俟到案後另行審結）之安排，覓得臺灣地區男子甲○○（
    業經檢察官為緩起訴處分），共同謀議由甲○○與戊○○辦
    理假結婚，使戊○○得以配偶探親名義進入臺灣地區。謀議
    既定，丁○○即偕同甲○○持知情並具有犯意聯絡之乙○○
    （另行審結）所代訂之機票於民國九十二年四月十二日搭機
    前往大陸地區福建省與戊○○會合，並由甲○○與戊○○於
    同年四月二十二日前往福建省福州市公證處辦理結婚登記而
    取得福州市公證處核發之「結婚證明書」，甲○○返台後，
    旋於同年五月八日將上開「結婚證明書」送財團法人海峽交
    流基金會（下稱海基會）辦理認證，取得海基會所核發核對
    前開公證書正本與福建省公證員協會寄交之（二００三）榕
    公證內民字第五六五九號公證書副本相符之證明，並於同日
    至台北市政府警察局北投分局光明派出所填具願意擔保被保
    人戊○○進入臺灣地區之「大陸地區人民進入臺灣地區保證
    書」，向該管派出所員警辦理對保手續後，進而與戊○○、
    丁○○、乙○○、林華云等人共同基於使公務員登載不實事
    項於職務上所掌公文書及行使該公文書之犯意聯絡，推由甲○○持前開「結婚證明書」與海基會所出具之證明等資料，
    於同年五月九日前往台北市北投區戶政事務所辦理與戊○○
    之結婚登記，使該管戶政事務所內僅有形式審查權之承辦公
    務員將此不實之結婚事項登載於其職務上所掌管之公文書即
    戶籍登記資料，並核發載有不實結婚及配偶資料之戶籍謄本
    予甲○○，足生損害於戶政機關對於戶籍管理之正確性。甲○○復於同年五月十二日持上開「大陸地區人民進入臺灣地
    區保證書」、「結婚證明書」、海基會出具之證明及載有不
    實結婚資料之戶籍謄本等文件，並填載「大陸地區人民進入
    臺灣地區旅行證申請書」，以配偶來台探親名義向內政部警
    政署入出境管理局申請大陸地區人民戊○○入境，而將該載
    有不實結婚及配偶資料之戶籍謄本交付該管承辦公務員審核
    而為行使，足以生損害於內政部警政署入出境管理局對於入
    出境管制作業之正確性，嗣經內政部警政署入出境管理局為
    實質上之審核後許可大陸地區人民戊○○進入臺灣地區，並
    製發中華民國旅行證，俾戊○○得持以進入臺灣地區，嗣戊○○即於同年七月十六日自中正國際機場入境而非法進入臺
    灣地區。
二、案經臺北縣政府警察局新店分局報告台灣台北地方法院檢察
    署檢察官偵查起訴，被告於準備程序中就被訴事實為有罪之
    陳述，經告以簡式審判之要旨，並聽取當事人之意見後，經
    本院合議庭裁定由受命法官獨任進行簡式審判程序審理。
    理  由
一、上揭事實，業據被告戊○○於本院準備程序中供承不諱，核
    與共犯甲○○於警詢及偵查中、同案被告乙○○於本院準備
    程序中供述情節大致相符（見台北縣政府警察局新店分局刑
    案偵查卷宗第6-12頁，偵查卷第117、118、166、167頁，本
    院卷(四)九十四年十二月二十六日準備程序筆錄第4、5頁），
    並有國人入出境端末查詢報表、台北市北投區戶政事務所函
    檢附結婚登記申請書、大陸地區人民進入臺灣地區旅行證申
    請書、結婚證明書、海基會證明、大陸地區人民進入臺灣地
    區保證書、戶籍謄本、內政部警政署入出境管理局函檢附戊○○入出國日期證明書及入出境相關資料等件在卷可憑（見
    台北縣政府警察局新店分局刑案偵查卷宗第166、167、181
    、195、196、275-28頁，本院卷(一)第189-196 頁），足徵被
    告前開出於任意性之自白與事實相符，堪以憑信。從而本件
    事證明確，被告犯行洵堪認定。
二、被告戊○○與甲○○、丁○○、林華云及乙○○等人共謀並
    推由甲○○持不實之結婚證明文件向戶政機關辦理結婚登記
    ，使僅有形式審查權之該管戶政機關承辦公務員將此不實之
    結婚事項登載於其職務上所掌管之戶籍登記資料，並核發載
    有不實結婚及配偶資料之戶籍謄本予甲○○，甲○○復持該
    載有不實結婚及配偶資料之戶籍謄本向內政部警政署入出境
    管理局申辦大陸地區人民戊○○來台之許可而為行使，足以
    生損害於戶政機關對於戶籍管理及內政部警政署入出境管理
    局對於入出境管制作業之正確性，核被告戊○○所為係犯刑
    法第二百十六條、第二百十四條之行使使公務員登載不實文
    書罪。被告使公務員登載不實之低度行為，應為其行使之高
    度行為所吸收，不另論罪。被告與丁○○、乙○○、甲○○
    、林華云等成年人間，就前開行使使公務員登載不實文書罪
    ，互有犯意聯絡及行為分擔，均為共同正犯。爰審酌被告犯
    罪之動機、目的、手段、對社會所生危害程度、犯罪後坦承
    犯行、尚具悔意等一切情狀，量處如主文所示之刑，並諭知
    易科罰金之折算標準。
三、公訴意旨另以：甲○○持戶口名簿、結婚證明書等相關證件
    ，以配偶來台探親名義向內政部警政署入出境管理局申請大
    陸地區人民戊○○入境，並經內政部警政署入出境管理局審
    核後許可大陸地區人民戊○○進入臺灣地區，並製發中華民
    國旅行證，嗣戊○○即於九十二年七月十六日自中正國際機
    場入境而非法進入臺灣地區，因認被告戊○○此部分另涉犯
    違反臺灣地區與大陸地區人民關係條例第七十九條第一項之
    使大陸地區人民非法進入臺灣地區罪嫌。惟按臺灣地區與大
    陸地區人民關係條例第十五條第一款之構成要件係「使大陸
    地區人民非法進入臺灣地區」，是該條文規範對象顯限於使
    大陸地區人民非法進入臺灣地區之人，被告丙○○本身為大
    陸地區人民，為上開條文所規定「使」非法進入臺灣地區之
    對象即行為客體，自不能另成為該罪之「行為主體」，而無
    從以該罪相繩。惟公訴人認被告此部分犯行與前揭起訴經本
    院論罪科刑部分具有牽連犯之裁判上一罪關係，爰不另為無
    罪之諭知。
據上論斷，應依刑事訴訟法第二百七十三條之一第一項、第二百
九十九條第一項前段，刑法第二十八條、第二百十六條、第二百
十四條、第四十一條第一項前段，罰金罰鍰提高標準條例第一條
前段、第二條，判決如主文。
本案經檢察官李建論到庭執行職務
中    華    民    國    95    年    1    月    23    日
                  刑事第十一庭  法  官  鍾淑慧
以上正本證明與原本無異。
如不服本判決，應於判決送達後10日內，向本院提出上訴狀。
                                書記官  劉英芬
中    華    民    國    95    年    1    月    23    日
附錄論罪科刑法條全文
中華民國刑法第二百十六條
(行使偽造變造或登載不實之文書罪)
行使第二百十條至第二百十五條之文書者，依偽造、變造文書或
登載不實事項或使登載不實事項之規定處斷。
中華民國刑法第二百十四條
(使公務員登載不實罪)
明知為不實之事項，而使公務員登載於職務上所掌之公文書，足
以生損害於公眾或他人者，處三年以下有期徒刑、拘役或五百元
以下罰金。


司法院資訊處製作；財團法人民間司法改革基金會備份。
